【裁判字號】    91,訴,68
【裁判日期】    920102
【裁判案由】    竊盜等
【裁判全文】
臺灣屏東地方法院刑事判決                            九十一年度訴字第六八號
    公  訴  人  臺灣屏東地方法院檢察署檢察官
    被      告  丁○○
    被      告  己○○
    被      告  戊○○
    右一被告
    選任辯護人  葉武侯
    被      告  乙○○
身分證統一編號：Ｔ000000.
    被      告  丙○○  男  五.
                        住屏東.
                        身分證.
    右二被告
    選任辯護人  陳世明  律師
右列被告因竊盜等案件，經檢察官提起公訴（九十年度偵字第五三四六號），本院判
決如左：
     主  文
丁○○、己○○、戊○○、乙○○及丙○○，均無罪。
     理  由
一、公訴意旨略以：被告己○○夥同丁○○、乙○○、丙○○、不知其名挖土機司機
    及另二名不詳姓名砂石車司機，均共同意圖為自己不法之所有，明知屏東縣內埔
    鄉○○段沿山公路維新橋下游二○○公尺處河川地，係屬於公有地，被告己○○
    竟假疏濬之名，推由被告丁○○僱請不知其名挖土機司機，砂石車司機被告乙○○、丙○○及不詳姓名砂石車司機二名，由被告丁○○預與廣聯砂石場負責人即
    被告戊○○聯絡，將挖取之砂石售予該砂石場，而被告戊○○明知砂石應購自合
    法採區，被告丁○○所售料源可疑，竟以故買贓物之犯意，予以買受，被告丁○○遂自民國九十年八月二十日起，以挖土機司機每日新台幣 (下同)七千元，砂
    石車司機每車次五百元或八百元代價，囑彼等在上開地點挖掘砂石及載運至指定
    之屏東縣竹田鄉○巷村○○路一之二十八號廣聯砂石場內，該不知名挖土機司機
    因而駕駛ＥＸ二○○型挖土機，在現地盜挖砂石，被告乙○○亦駕駛牌號ＪＯ─
    九○三號營業大貨車，被告丙○○則駕駛牌號ＪＯ─四二八號營業大貨車，每趟
    均載運七立方公尺之砂石，與不明之另二名砂石車司機，均運至上開砂石場，交
    由不知情之會計羅美蘭點收，被告戊○○並囑由不詳其情之許文雄 (另為不起訴
    處分)，操作小松牌挖土機，將部分砂石裝入料桶加工，於現地尚留存約一百立
    方公尺之砂石，迄九十年八月二十一日十三時許，在前開盜採地點，為警查獲，
    並扣得ＥＸ二○○型挖土機及上揭二部車輛。因認被告己○○、丁○○、乙○○
    、丙○○等共涉有刑法第三百二十一條第一項第四款之加重竊盜罪嫌，被告戊○○則涉有同法第三百四十九條第二項之故買贓物罪嫌。
二、按犯罪事實應依證據認定之，無證據不得推定其犯罪事實；又不能證明被告犯罪
    者，應諭知無罪之判決，刑事訴訟法第一百五十四條、第三百零一條第一項分別
    定有明文。又認定不利於被告之事實，須依積極證據，苟積極證據不足為不利於
    被告事實之認定時，即應為有利於被告之認定，更不必有何有利之證據（最高法
    院三十年上字第八一六號判例參照）。另事實之認定，應憑證據，如未能發現相
    當證據，或證據不足以證明，自不得以推測或擬制之方法，以為裁判基礎（最高
    法院四十年台上字第八六號判例參照）。本件公訴人之所以認被告己○○等涉有
    盜採河川砂石及故買贓物罪嫌者，係以被告等無合法採運砂石証明文件，且供詞
    互有矛盾，而堆置於廣聯砂石場之地點亦不符常理等為據。惟訊之被告己○○、
    丙○○、邱錦、戊○○等人均堅決否認有何盜採河川砂石及故買贓物情事，被告
    己○○辯稱其為屏東縣內埔鄉老埤社區發展協會第三屆總幹事，因區內民眾魏明
    智之弟庚○○反應其兄所有農地旁水圳雜草及砂石淤積，溢水則影響其農作物收
    成，請其找人疏濬，伊始找被告丁○○處理等語。被告丁○○於本院審理中雖未
    到案，然於警偵訊中亦堅決否認有何盜採情事，辯稱係受己○○之託疏濬水道，
    採出之廢土則係向被告戊○○借用場地堆置等語，無盜採砂石意圖。被告乙○○
    及丙○○則均以係受僱載運砂，被告戊○○亦以其僅係借用場所予丁○○堆置砂
，無何故買贓物情事等語。是本件所應審究者，即案發地點之河川，被告己○○
    等人究係在盜採砂石以牟私利或未經申請疏濬河道以防災害之發生。經查：
    （一）案發地點坐落屏東縣內埔鄉○○段沿山公路維新橋下游二００公尺處河川
          ，係八十六年十月由屏東縣政府農業局水土保持課發包整治興建完成，該
          地雖屬內埔鄉土地轄區，惟行政區域則由瑪家鄉公所管理，如同三不管地
          帶，且該河川確有河沙堵塞河道之嚴重情形，然屏東縣政府、內埔鄉公所
          及瑪家鄉公所迄今均未曾派員疏濬河道，且九十一年三月十五日本院履勘
          現場時，河道內淤沙仍有滿過跌水工（勘驗筆錄誤載為攔砂壩）情事，有
          屏東縣政府九十一年五月二十四日屏府工利字第０九一００八三０五三號
          函、瑪家鄉公所九十一年五月八日屏瑪鄉財經字第０九一０００三三七九
          號函各一件附卷可稽，並經內埔鄉公所技士甲○○於會同本院勘驗現場時
          指陳明確，亦有本院勘驗筆錄乙份及現場相片三幀在案可明。
    （二）次查被告己○○之所以會找被告丁○○施工，係因案發河段遇雨時土石會
          沖下且阻塞水路，河水即溢流至其旁土地所有人魏明智之土地上，故其弟
          庚○○乃央請身為社區發展協會總幹事之被告己○○疏濬，且之前賀伯颱
          風發生時亦曾疏濬過等節，亦據庚○○於偵訊及本院審理中結証在卷（分
          見九十年十月十七日偵訊及本院九十一年一月三十日訊問筆錄），併有魏
          明智內埔鄉○○段一七五地號土地登記謄本、地籍圖暨老埤社區總幹事當
          選證書各一紙在案可參，是本件被告己○○係應社區內河川旁耕種農民所
          請始僱被告丁○○於河道施工，即顯與事實相符，所應查明者為彼等是否
          有假疏濬之名以行盜採砂石之事。
    （三）按前述河川之整治工程，內容主要為混凝土護岸及跌水工，護岸之功用為
          防止兩岸土地橫向沖刷，跌水工之功用為調整河床坡度（降低水流速），
          以防河流縱向刷深，河床固床工（即跌水工）間，均無加設混凝土封底（
          即無水泥工作物），固床工間河道，係階梯式垂直落差等，有屏東縣政府
          九十一年八月三十日屏府農保字第０七一０一三八六五九號函及同年九月
          三十日屏府農保字第０九一０一六０二三二號函（附完工照片一張）各一
          份及本院勘驗現場編號第一張及警卷所附相片編號第五張附卷可查，是如
          被告等有藉機盜採砂石情事，於固床工砂石即應有深挖採擷之情形。然查
          獲時河床固床工間，河床面係平整狀，並無何深挖情形，有警卷所附現場
          河床照片足稽，依此已足徵被告己○○、丁○○、丙○○及乙○○等並無
          何趁機盜採情形，否則豈有不深挖盜採而僅整平河床面之理。且本院勘驗
          現場時亦有砂石已淤積至固床工頂（即跌水工）情形（見本院勘驗照片編
          號第三張），參諸施工時之八月颱風季節期間，此益可徵案發時河床有砂
          石淤積之嚴重情形，如風雨來臨前未予整治，確恐有釀災之虞，已難認被
          告己○○等有何假疏濬之名行盜採之實情事。
    （四）再查右述河川之整治，如由內埔鄉公所為之，且若疏濬長度為五十公尺，
          深一公尺，以每立方需花費新台幣（下同）一百一十元計，工程費約四萬
          九千五百元，若以市售行情每立方公尺二百元計算，所挖砂石可得款九萬
          元，然案發地點為山區砂石料，屬三級料，每立方公尺售價約一百元，且
          計算時未計算成本，即挖土機、砂石車運費、租金等，挖土機一日工作費
          用約六千元至九千元，砂石車租用一日約五千元至七千元，運費每公里三
          、五元等節，有屏東縣內埔鄉公所九十一年四月十五日屏內鄉建字第九一
          ００００三七九六號函在案可參，並經證人甲○○到庭証述無誤，是以依
          每立方疏濬費用即須一百一十元以觀，而所採砂石僅得以山料每立方一百
          元出售，所得根本入不敷出，被告等如係盜採砂石，豈非倒貼而寧有是理
          。是被告己○○等所辯確係疏濬河川無牟私利等語，即堪予以採信。
    （五）末查公訴人雖認被告戊○○係向被告丁○○買受堆置於其砂石場內之砂石
          而有故買贓物罪嫌，惟為被告戊○○堅決否認，且前述清運淤積河川之砂
          石應非盜採所得之贓物，已如前述，而被告戊○○究係以每立方多少金額
          向被告丁○○買受，欲購若干數量，遍觀全卷，均無証據可徵，參以載運
          至被告戊○○所營廣聯砂石場之砂石，有土也有石，僅由適時駕駛怪手之
          許文雄（另經檢察官處分不起訴）整理好以便通行，並未再拿去處理以觀
          （見許文雄九十年九月五日偵訊筆錄），顯無何證據証明被告戊○○有何
          故買贓物情事，自難僅以砂石堆置地點非在砂石場內偏僻之處而係靠近砂
          石原料加工場所即遽令其負何贓物罪責。
    綜右所述，被告己○○等於風災秀節季雖未經申請屏東縣政府許可，即擅行疏濬
    河川而有違行政規定，然公訴人所舉證據既無足以証明被告己○○、丁○○、丙○○、乙○○及戊○○等人有何盜採砂石或故買贓物情事，本院復查無其他證據
    足資證明被告等有何公訴人指訴之犯行，參諸首開法條規定及判例意旨，自應為
    被告等無罪之諭知。
三、被告丁○○經合法傳喚無正當理由而不到庭，惟本院認應為其無罪之判決，爰不
    待其陳述，逕行判決，附此述明之。
據上論斷，應依刑事訴訟法第三百零一條第一項、第三百零六條，判決如主文。
中      華      民      國      九十二    年      一      月    二      日
                                          法  官  潘正屏
右正本證明與原本無異。
如不服本判決應於收受本判決後送達後十日內向本院提出上訴書狀，其未敘述上訴理
由者，並得於提起上訴後十日內向本院補提理由書狀（均須按他造當事人之人數附繕
本 ）「切勿逕送上級法院」
                                          書記官   盧建新
中      華      民      國      九十二    年      一  月      二      日


司法院資訊處製作；財團法人民間司法改革基金會備份。
